最高法院民事判決　　　　　　　　　　　　　　　八十七年度台上字第二七三七號
　　上　訴　人　榮電股份有限公司
　　法定代理人　齊正文
　　訴訟代理人　莊鵬飛律師
　　被 上訴 人　惠亞工程股份有限公司
　　法定代理人　黃建德
　　訴訟代理人　徐士斌律師
　　　　　　　　張凱輝律師
右當事人間請求給付工程款事件，上訴人對於中華民國八十七年一月十九日臺灣高等
法院第二審判決（八十六年度上字第九○二號），提起上訴，本院判決如左：
    主  文
原判決關於命上訴人給付及負擔訴訟費用部分廢棄，發回台灣高等法院。
    理  由
本件被上訴人主張：上訴人於民國八十四年三月三十日與伊簽訂工程合約，將其承包
空軍捌捌零玖部隊（下稱業主）之天網系統遷架佳山基地整建工程中之「榮電８３－
３９８１Ａ高架地板部分工程」，以總價新台幣（下同）二百九十萬元之價格交伊施
作。伊已依約於八十四年四月三十日完工，詎上訴人僅付部分工程款，尚欠七十一萬
四千五百五十六元迄未給付等情，本於承攬之法律關係，求為命上訴人如數給付，並
自八十五年三月五日起至清償日止加付法定遲延利息之判決（被上訴人逾上開利息部
分之請求，業受敗訴判決確定）。
上訴人則以：被上訴人所交付施工之面板經檢驗未達荷重標準，伊因而遭業主罰款七
十一萬四千五百五十六元，依兩造所訂合約第二十二條第二款約定，伊得自被上訴人
未領之工程款中予以扣除等語，資為抗辯。
原審廢棄第一審所為被上訴人敗訴之判決，改判如其上述聲明，係以：被上訴人主張
之事實，業據提出工程合約為證，且為上訴人所不爭執，堪信為真實。上訴人雖抗辯
被上訴人施作系爭工程之面板有瑕疵，然其未依合約第十五條約定通知被上訴人更換
，亦未依民法第四百九十三條、第四百九十四條規定，定期請求被上訴人修補瑕疵，
自不得請求減少報酬。又兩造係於八十四年三月二十五日簽約，被上訴人於同年四月
三十日前已完工，前後僅一個月餘，而系爭面板之檢驗報告於八十四年五月三日即製
作完成，距業主於同年月二十二日辦理驗收，其間亦有二十日，被上訴人主張如上訴
人要求更換材料，伊能於業主驗收前更換完成，應屬可採。上訴人抗辯因時間緊迫，
故未通知被上訴人更換材料云云，為無足取。上訴人既不得請求減少報酬，則其抗辯
因被業主罰款驗收，依合約第二十二條第二款約定得自被上訴人未領之工程款中扣除
罰款等語，即屬無據。況上開合約第二十二條第二款就關於工程與規格不符時，上訴
人得動用被上訴人未領工程款辦理之約定中，已註明包括材料、人工、運輸及管理等
全部費用等語，可見是項約定僅適用於工程缺失部分之修補工程，上訴人執為對被上
訴人扣款之依據，亦無可取。綜上所述，被上訴人依承攬之法律關係，請求上訴人給
付七十一萬四千五百五十六元及自八十五年三月五日起至清償日止加付法定遲延利息
，洵屬正當，應予准許等詞，為其判斷之基礎。
查系爭工程係於八十四年四月三十日完成，而系爭材料之檢驗報告係於其後之同年五
月三日始製作完成，為原審認定之事實。而兩造所立工程合約第十五條記載：「……
工程進行中，甲方（即上訴人）如認乙方（即被上訴人）所用之材料有疑問時，得不
定期抽樣送往指定試驗單位檢驗，……不合檢驗標準之材料，乙方應更換至符合標準
，……」等語（見一審卷第十一頁），似係就工程進行中材料如經檢驗不合標準之情
形，而為約定。果爾，上訴人於工程完成後，材料始經檢驗不合標準之情況下，是否
仍需依上開約定通知被上訴人更換材料，已非無疑。次查原審認定被上訴人自簽約後
至完成系爭工程需時一個月餘，而被上訴人自陳：系爭工程是先進料施工後簽約，當
時時間急迫，係趕工交給上訴人的等語（見原審卷第六三、七九頁）。果爾，被上訴
人於已先進料施工，且在趕工之情形下，猶需一個月餘始能完成系爭工程，則該工程
已完工，如更換材料，除應重新進料外，尚需將原施作工程拆除，再行施作，所耗時
間似不少於原施工時間，原審竟認被上訴人能於檢驗報告製作完成至業主辦理驗收之
二十日內完成更換材料，進而認上訴人抗辯因時間緊迫，故未通知被上訴人更換材料
之抗辯為不可採，亦有可議。復查，解釋當事人之契約，應以當事人立約當時之真意
為準，而真意何在？又應以過去事實及一切證據資料為斷定之標準，不能拘泥文字或
截取契約中部分文字任意解釋，致失真意。兩造所立合約第二十二條第二款有關正式
驗收項下記載：「……實施驗收時，如發現工程與規格不符，除依照本合約第十條之
規定賠償逾期損失外，甲方（即上訴人）並得動用乙方（即被上訴人）未領之工程款
逕行辦理（包括材料、人工、運輸及管理等全部費用），乙方不得異議，……」等語
（見一審卷第十三頁），依其文義，凡因工程與規格不符所生之事項，上訴人似均得
動用被上訴人未領之工程款逕行處理。果爾，上訴人倘確因工程之材料不符標準而遭
業主罰款，能否謂其不得自被上訴人未領之工程款中予以扣除，亦非無斟酌餘地。原
審未遑詳加推求，僅截取上開約定中括弧內之文句，即認上訴人得動用被上訴人未領
工程款辦理者，僅限工程缺失部分之修補工程，未免速斷。上訴論旨，指摘原判決其
敗訴部分為不當，求予廢棄，非無理由。
據上論結，本件上訴為有理由，依民事訴訟法第四百七十七條第一項、第四百七十八
條第一項，判決如主文。
中      華      民      國    八十七    年     十一     月    二十六    日
                              最高法院民事第四庭
                                  審判長法官  林  奇  福
                                        法官  許  朝  雄
                                        法官  陳  國  禎
                                        法官  李  彥  文
                                        法官  陳  重  瑜
　　　右正本證明與原本無異
 　　　　　                              　　 書  記  官
中      華      民      國    八十七    年     十二     月      十      日
